臺灣高雄地方法院刑事判決　　　　　　 100年度訴字第1122號
公　訴　人　臺灣高雄地方法院檢察署檢察官
被　　　告　陳浚生
選任辯護人　侯勝昌律師（財團法人法律扶助基金會）
上列被告因違反毒品危害防制條例案件，經檢察官提起公訴（99
年度偵字第36844 號），本院判決如下：
    主  文
陳浚生犯如附表所示之販賣第二級毒品共伍罪，各處如附表所示
之刑及沒收。應執行有期徒刑玖年陸月，扣案之空夾鍊袋壹包、
塑膠鏟管貳支，均沒收；未扣案之販賣毒品所得共新臺幣肆仟肆
佰元沒收，如全部或一部不能沒收時，以其財產抵償之。
    事  實
一、陳浚生（綽號「生仔」）明知甲基安非他命屬毒品危害防制
    條例所列之第二級毒品，不得非法販賣、持有，竟逐次基於
    販賣第二級毒品以營利之各別犯意，使用門號0000000000號
    行動電話（話機及SIM 卡嗣已遺失，均未扣案）為聯絡工具
    ，自民國99年7 月底某日起至同年10月某日止，先後以附表
    所示之時、地、對象、數量及交易方式，販賣第二級毒品甲
    基安非他命予郭俊學3 次（金額各新臺幣〈下同〉300 元）
    、黃士益2 次（金額分別為2,000 元、1,500 元），每次均
    賺取毒品之量差，藉以營利。嗣因員警已對其所使用之上述
    行動電話門號實施通訊監察，而獲悉上情，乃於99年11月22
    日上午10時45分許，前往其位在高雄市○鎮區○○街39號之
    住處將其拘提到案，並經其同意搜索，扣得其所有供分裝販
    賣毒品所用之塑膠鏟管2 支、預備供分裝販賣毒品所用之空
    夾鍊袋1 包，因而查獲。陳浚生則於偵查及審判中均自白。
二、案經高雄市政府警察局刑警大隊報請臺灣高雄地方法院檢察
    署檢察官偵查起訴。
    理  由
一、證據能力之判斷─
  (一)按「被告之自白，非出於強暴、脅迫、利誘、詐欺、疲勞訊
    問、違法羈押或其他不正之方法，且與事實相符者，得為證
    據。」、「被告或共犯之自白，不得作為有罪判決之唯一證
    據，仍應調查其他必要之證據，以察其是否與事實相符。」
    刑事訴訟法第156 條第1 項、第2 項定有明文。被告陳浚生
    於警詢、偵查中均曾自白部分犯罪，於本院審理中則已自白
    全部犯罪，且審判中之自白係在公開法庭審判程序中為之，
    於審理中未曾抗辯於偵查中所為之自白並非出於自由意思，
    亦不再主張警詢中所為之自白非出於自由意思，已可確保其
    各次之自白非出於強暴、脅迫、利誘、詐欺、疲勞訊問、違
    法羈押或其他不正方法，均係基於自由意思（任意性）所為
    陳述，並有如後述之人證、通訊監察譯文及扣案證物等補強
    證據，足以證明其自白與事實相符，依上述規定，自得作為
    證據。
  (二)次按「被告以外之人於偵查中向檢察官所為之陳述，除顯有
    不可信之情況者外，得為證據。」刑事訴訟法第159 條之1
    第2 項規定明確。立法理由略以：現階段刑事訴訟法規定檢
    察官代表國家偵查犯罪、實施公訴，依法其有訊問被告、證
    人及鑑定人之權，證人、鑑定人且須具結，而實務運作時，
    偵查中檢察官向被告以外之人所取得之陳述，原則上均能遵
    守法律規定，不致違法取供，其可信性極高，為兼顧理論與
    實務，爰規定被告以外之人於偵查中向檢察官所為陳述，除
    顯有不可信之情況者外，得為證據。本件證人黃士益於偵查
    中向檢察官所為之陳述，係以證人身分經具結後而為陳述，
    其信用性已受擔保，亦未曾表示檢察官有何不當訊問之情形
    ，依其陳述時之客觀條件及環境，並無顯有不可信之情況，
    且辯護人已當庭表明因被告認罪而撤回傳訊證人之聲請（見
    本院100 年度訴字第1122號卷〈下稱本院卷〉第174 頁），
    已放棄行使反對詰問權，依上述規定，證人黃士益前揭證述
    ，自得作為證據。
  (三)又按「被告以外之人於審判外之陳述，雖不符前4 條（刑事
    訴訟法第159 條之1 至第159 條之4 ）之規定，而經當事人
    於審判程序同意作為證據，法院審酌該言詞陳述或書面陳述
    作成時之情況，認為適當者，亦得為證據。當事人、代理人
    或辯護人於法院調查證據時，知有第159 條第1 項不得為證
    據之情形，而未於言詞辯論終結前聲明異議者，視為有前項
    之同意。」刑事訴訟法第159 條之5 亦規定甚明。本判決所
    引用據以認定事實之其他具有傳聞證據性質之證據（如證人
    黃士益、另案被告〈施用第二級毒品甲基安非他命〉郭俊學
    於警詢中所為不利於被告之陳述），當事人及辯護人於本院
    調查證據時，均已知悉證據之內容及性質，皆未於言詞辯論
    終結前聲明異議，並當庭表示撤回傳訊上述證人之聲請（見
    本院卷第174 頁），而放棄行使對質詰問權，本院審酌各該
    證據作成之客觀環境及條件，均無違法不當取證或明顯欠缺
    信用性之情形，作為證據使用皆屬適當，依上述規定，均有
    證據能力。
二、認定事實所憑證據及理由─
  (一)被告陳浚生於本院審理時已供稱：「檢察官起訴書附表所載
    的犯罪事實，我都承認，對於交易之價格、時間、地點，都
    不爭執。」、「販賣經過如證人郭俊學、黃士益指述，我是
    從中賺取部分的毒品（即量差）。」等語（見本院卷第174
    、183-184 頁）。其於警詢中亦曾供稱：「我使用門號0000
    000000號行動電話，與（黃士益）00-0000000號市內電話及
    門號0000000000號行動電話通話之內容，是我本人和他交易
    毒品之談話內容」、「我於99年7 月、9 月、10月間某日，
    詳細日期忘記了，有在家中販賣（甲基）安非他命給郭俊學
    。」等語（見高雄市政府警察局刑警大隊高市警刑大偵2 字
    第0990035571號卷〈下稱警卷〉第2-3 頁、第4 頁背面）。
    其於偵查中則曾供稱：「我在警詢中所述實在。」、「關於
    郭俊學證稱他於99年7 月份，向我買過300 元（甲基）安非
    他命等情，確有此事。」、「郭俊學另指稱他於99年9 月底
    、10月底，這二次向我向我買甲基安非他命等情，我都承認
    。」等語（見臺灣高雄地方法院檢察署99年度偵字第36844
    號卷〈下稱偵卷〉第8 頁。被告於警詢、偵查及本院審理中
    所為上述自白，前後一致，且與證人黃士益於警詢及偵查中
    、郭俊學於警詢中指證之情節，亦大致相符（見警卷第9 頁
    、偵卷第13-14 、19-20 頁）。復有00-0000000號市內電話
    、0000000000號行動電話申請人資料、0000000000號行動電
    話通訊監察書、通訊監察譯文、拘票、自願受搜索同意書、
    搜索扣押筆錄、扣押物品清單、扣押物品照片、郭俊學及黃
    士益指認被告照片、郭俊學之驗尿報告（甲基安非他命陽性
    反應）在卷可查（見本院卷第64-65 、142-146 頁、警卷第
    15-16 、20-29 、34頁、偵卷第17頁），及空夾鍊袋1 包、
    塑膠鏟管2 支扣案為憑。被告歷次自白既有上述卷證可佐，
    足認確與事實相符，自堪採為論科之依據。被告確有如附表
    所示先後販賣甲基安非他命予證人郭俊學3 次、黃士益2 次
    之事實，已堪認定。
  (二)按販賣甲基安非他命毒品，並無一定之價格，隨供需雙方之
    資力或關係之深淺或需求之數量、貨源之充裕與否、販賣者
    對於資金之需求如何與殷切與否，以及政府查緝之態度，而
    為各種風險評估，而有不同標準。販賣者從各種「價差」、
    「量差」或「純度」謀取利潤，或有差異，然其所圖利益之
    目的，則無二致。且一般民眾普遍認知毒品之非法交易，向
    為政府查禁森嚴且重罰不貸，衡諸常情，倘非有利可圖，絕
    無甘冒重罰風險之理。舉凡毒品之有償交易，除足以反證其
    確另基於某種非圖利本意之關係外，通常尚難因無法查悉其
    買進、賣出之差價，而諉無營利之意思，或阻卻販賣犯行之
    追訴（最高法院87年度臺上字第3164號判決意旨參照）。況
    販賣毒品之所謂販賣行為，係行為人基於營利之目的而販入
    或賣出毒品而言，祇須其主觀上有營利之意圖，且客觀上有
    販賣之行為即足構成，至於實際上是否已經獲利則非所問。
    即於有償讓與他人之初，係基於營利之意思，並著手實施，
    而因故無法高於購入之原價出售，最後不得不以原價或低於
    原價讓與他人時，仍屬販賣行為。必始終無營利之意思，縱
    以原價或低於原價有償讓與他人，方難謂為販賣行為，而僅
    以轉讓罪論處（同院93年度臺上字第1651號判決意旨參照）
    。本件雖因被告未供述販入價格，無從計算其販賣甲基安非
    他命所賺取之差價，然被告於本院審理中已自承其販賣甲基
    安非他命係賺取一部分毒品之數量（見本院卷第183 頁），
    顯以賺取毒品之「量差」而營利，其具有營利之意圖，甚屬
    明確。
  (三)綜上所述，本件事證明確，被告上述犯行，均堪認定，應予
    依法論科。至於辯護人原聲請傳訊之證人梁順德部分，業經
    辯護人撤回聲請（見本院卷第174 頁），本院亦認待證事實
    已臻明瞭，無再調查之必要，併此敘明。
二、論罪科刑之理由─
  (一)查甲基安非他命屬毒品危害防制條例第2 條第2 項第2 款所
    列之第二級毒品。被告陳浚生先後販賣甲基安非他命予證人
    郭俊學3 次、黃士益2 次，核其所為，均係犯毒品危害防制
    條例第4 條第2 項之販賣第二級毒品罪。被告於各次販賣時
    ，持有甲基安非他命之低度行為，為販賣之高度行為所吸收
    ，均不另論罪。
  (二)按「犯（毒品危害防制條例）第4 條至第8 條之罪於偵查及
    審判中均自白者，減輕其刑。」毒品危害防制條例第17條第
    2 項定有明文。所謂偵查階段之自白，包括被告在偵查輔助
    機關及檢察官聲請法院羈押訊問時之自白在內；而審判階段
    之自白，則以案件起訴繫屬後，在事實審法院任一審級之一
    次自白，即屬當之（最高法院100 年度臺上字第2811號判決
    意旨參照），亦即警詢中之自白，仍應屬偵查階段之自白。
    被告陳浚生於警詢中已供稱：「我使用門號0000000000號行
    動電話，與（黃士益）00-0000000號市內電話及門號000000
    0000號行動電話通話之內容，是我本人和他交易毒品之談話
    內容」、「我於99年7 月、9 月、10月間某日，詳細日期忘
    記了，有在家中販賣（甲基）安非他命給郭俊學。」等語；
    於偵查中供稱：「我在警詢中所述實在。」、「關於郭俊學
    證稱他於99年7 月份，向我買過300 元的（甲基）安非他命
    等情，確有此事。」、「郭俊學另指稱他於99年9 月底、10
    月底，這二次向我向我買甲基安非他命等情，我都承認。」
    等語；於本院審理時供稱：「檢察官起訴書附表所載的犯罪
    事實，我都承認，對於交易之價格、時間、地點，都不爭執
    。」、「販賣經過如證人郭俊學、黃士益指述，我是從中賺
    取部分的毒品。」等語，均如前述，應認其於偵查（含警詢
    ）「及」審判中，對於如附表所示5 次販賣甲基安非他命之
    犯行，均已自白，均應依毒品危害防制條例第17條第2 項之
    規定減輕其刑。
  (三)至於被告雖於警詢及偵查中供稱毒品來源為張逸柔、黃清吉
    、周寬勇，另有共犯梁順德云云。惟經本院向承辦員警查證
    結果，警方查獲梁順德、周寬勇、黃清吉、張逸柔等人販毒
    罪嫌，實因先前執行通訊監察（監聽），已發現上述之人均
    為販毒之正犯，而非因被告之供述而查獲，此有高雄市政府
    警察局少年警察隊100 年10月31日高市警少隊字第10000093
    79號函復暨附件即各該刑事案件移送書在卷可查（見本院卷
    第124-127 頁），自不符毒品危害防制條例第17條第1 項之
    規定，不得據以減免其刑。
  (四)審酌被告明知甲基安非他命屬法令嚴禁販賣及持有之毒品，
    一旦沾染毒癮，即難以戒除，嚴重戕害身心健康，詎其為圖
    一己私利，無視法律禁令，罔顧他人健康，竟非法販賣甲基
    安非他達5 次之多，犯罪所生危害非輕，本應重懲；衡以其
    於本案前尚無犯罪科刑紀錄，有臺灣高等法院被告前案紀錄
    表在卷可按（見本院卷第191-193 頁），遭查獲販賣甲基安
    非他命之對象為郭俊學、黃士益等固定二人，金額300 元至
    2,000 元不等，所得尚非過鉅，於審理中已坦認全部犯行，
    教育程度國中肄業、擔任鋁門窗工人及夜市攤販為業，父親
    罹患輕度中風、母親則已過世，家庭經濟狀況非佳，業據其
    陳明在卷，並有受詢問人基本資料表在卷可參（見本院卷第
    184 頁、警卷第1 頁），及其犯罪動機、手段、智識程度、
    生活狀況、犯罪後之態度、各次販賣毒品之數量及所得金額
    多寡等一切情狀，分別量處如主文所示之刑，並定其應執行
    之刑。
  (五)扣案之塑膠鏟管2 支，屬被告所有兼供施用及販賣毒品分裝
    所用之物，業據被告供明在卷（見警卷第1 頁背面、本院卷
    第184 頁）。應依毒品危害防制條例第19條第1 項之規定，
    於各次販毒罪刑項下宣告沒收。扣案之空夾鍊袋1 包，屬被
    告所有預備分裝販賣毒品所用之物，亦據其供陳明確（見警
    卷第1 頁背面、本院卷第184 頁），應另依刑法第38條第1
    項第2 款之規定，於各次販毒罪刑項下宣告沒收。如附表所
    示未扣案之販賣毒品所得，均應依毒品危害防制條例第19條
    第1 項之規定，分別在各罪項下宣告沒收，如全部或一部不
    能沒收時，以其財產抵償之。
  (六)至於被告聯絡毒品交易所使用之門號0000000000號行動電話
    （含SIM 卡），被告早已遺失，而未扣案，且申請人亦非被
    告本人，業據其供陳在卷，並有申請使用人查詢資料可考（
    見本院卷第63、184 頁），非屬被告所有且已滅失，爰不予
    宣告沒收。未扣案之門號0000000000號行動電話（含SIM 卡
    ）、其餘扣案之OKWAP 廠牌行動電話（內無SIM 卡）、另案
    被告郭俊學所有之行動電話2 支（已發還郭俊學）、被告施
    用毒品剩餘之殘渣袋、玻璃球吸食器各3 個、酒精燈1 盞、
    電話號碼連絡簿1 本，業據被告陳明並非供本案販賣毒品所
    用或預備之物（見警卷第1 頁背面、本院卷第184-185 頁）
    ，復無證據足認與本案有關，均不予宣告沒收，附此敘明。
據上論斷，應依刑事訴訟法第299 條第1 項前段，毒品危害防制
條例第4 條第2 項、第17條第2 項、第19條第1 項，刑法第11條
、第38條第1 項第2 款、第51條第5 款、第9 款，判決如主文。
本案經檢察官謝長夏到庭執行職務。
中    華    民    國  100     年    12    月    22    日
                  刑事第十六庭  審判長法  官  施柏宏
                                      法  官  洪榮家
                                      法  官  林柏壽
以上正本證明與原本無異。
如不服本判決應於收受判決後10日內向本院提出上訴書狀，並應
敘述具體理由。其未敘述上訴理由者，應於上訴期間屆滿後20日
內向本院補提理由書（均須按他造當事人之人數附繕本）「切勿
逕送上級法院」。
中    華    民    國  100     年    12    月    22    日
                                      書記官  洪嘉慧
附錄本案論罪科刑法條：
毒品危害防制條例第4 條第2 項
製造、運輸、販賣第二級毒品者，處無期徒刑或7 年以上有期徒
刑，得併科新臺幣1 千萬元以下罰金。
毒品危害防制條例第17條第2 項
犯第4 條至第8 條之罪於偵查及審判中均自白者，減輕其刑。
附表：
┌─┬───────┬─────────────┬────────────┐
│編│  販賣對象    │                          │                        │
│  ├───────┤                          │                        │
│  │  販賣時間    │        交易方式          │所犯之罪、所處之刑及沒收│
│  ├───────┤                          │                        │
│號│  販賣地點    │                          │                        │
├─┼───────┼─────────────┼────────────┤
│1 │    郭俊學    │郭俊學親至陳浚生左址住處，│陳浚生販賣第二級毒品，處│
│  ├───────┤以新臺幣（下同）300 元之對│有期徒刑年陸月，扣案之│
│  │99年7 月底某日│價向陳浚生購買甲基安非他命│空夾鍊袋壹包、塑膠鏟管貳│
│  ├───────┤1 包，由陳浚生當場交付毒品│支，均沒收；未扣案之販賣│
│  │高雄市前鎮區  │，並收訖價金。            │毒品所得新臺幣佰元沒收│
│  │和隆街39號（即│                          │，如全部或一部不能沒收時│
│  │陳浚生之住處）│                          │，以其財產抵償之。      │
├─┼───────┼─────────────┼────────────┤
│2 │    郭俊學    │郭俊學親至陳浚生左址住處，│陳浚生販賣第二級毒品，處│
│  ├───────┤以300 元之對價向陳浚生購買│有期徒刑年陸月，上開扣│
│  │99年9 月底某日│甲基安非他命1 包，由陳浚生│案之空夾鍊袋壹包、塑膠鏟│
│  ├───────┤當場交付毒品，並收訖價金。│管貳支，均沒收；未扣案之│
│  │高雄市前鎮區  │                          │販賣毒品所得新臺幣佰元│
│  │和隆街39號（即│                          │沒收，如全部或一部不能沒│
│  │陳浚生之住處）│                          │收時，以其財產抵償之。  │
├─┼───────┼─────────────┼────────────┤
│3 │    郭俊學    │郭俊學親至陳浚生左址住處，│陳浚生販賣第二級毒品，處│
│  ├───────┤以300 元之對價向陳浚生購買│有期徒刑年陸月，上開扣│
│  │99年10月底某日│甲基安非他命1 包，由陳浚生│案之空夾鍊袋壹包、塑膠鏟│
│  ├───────┤當場交付毒品，並收訖價金。│管貳支，均沒收；未扣案之│
│  │高雄市前鎮區  │                          │販賣毒品所得新臺幣佰元│
│  │和隆街39號（即│                          │沒收，如全部或一部不能沒│
│  │陳浚生之住處）│                          │收時，以其財產抵償之。  │
├─┼───────┼─────────────┼────────────┤
│4 │    黃士益    │黃士益於99年8 月5 日晚間10│陳浚生販賣第二級毒品，處│
│  ├───────┤時33分、10時46分、8 月6 日│有期徒刑年拾月，上開扣│
│  │99年8月6日晚間│下午5 時9 分、晚間9 時45分│案之空夾鍊袋壹包、塑膠鏟│
│  │10時48分許    │、10時48分，持續以市內電話│管貳支，均沒收；未扣案之│
│  ├───────┤00-0000000號撥打陳浚生持用│販賣毒品所得新臺幣貳仟元│
│  │高雄市前鎮區  │之門號0000000000號行動電話│沒收，如全部或一部不能沒│
│  │和隆街39號（即│（未扣案）確認有足量毒品後│收時，以其財產抵償之。  │
│  │陳浚生之住處）│，隨即前往陳浚生上址住處，│                        │
│  │              │以2,000 元之對價，向陳浚生│                        │
│  │              │購買甲基安非他命1 包，並由│                        │
│  │              │陳浚生當場交付毒品，及收訖│                        │
│  │              │價金。                    │                        │
├─┼───────┼─────────────┼────────────┤
│5 │    黃士益    │黃士益於99年9 月5 日凌晨2 │陳浚生販賣第二級毒品，處│
│  ├───────┤時32分、3 時20分、3 時30分│有期徒刑年玖月，上開扣│
│  │99年9月5日凌晨│，持續使用門號0000000000號│案之空夾鍊袋壹包、塑膠鏟│
│  │3時30分許     │行動電話撥打陳浚生上述0919│管貳支，均沒收；未扣案之│
│  ├───────┤081483號行動電話（未扣案）│販賣毒品所得新臺幣壹仟伍│
│  │高雄市前鎮區  │確認有足量毒品後，隨即前往│佰元沒收，如全部或一部不│
│  │和隆街39號（即│陳浚生上址住處，以1,500 元│能沒收時，以其財產抵償之│
│  │陳浚生之住處）│之對價，向陳浚生購買甲基安│。                      │
│  │              │非他命1 包，並由陳浚生當場│                        │
│  │              │交付毒品，及收訖價金。    │                        │
└─┴───────┴─────────────┴────────────┘